【裁判字號】    97,交訴,2
【裁判日期】    970710
【裁判案由】    公共危險等
【裁判全文】
臺灣臺東地方法院刑事判決               97年度交訴字第2號
公  訴  人  臺灣臺東地方法院檢察署檢察官
被      告  甲○○  原名黃志.
                      樓
                    （現另案於臺灣臺東監獄執行中）
上列被告因竊盜等案件，經檢察官提起公訴（96年度偵緝字第22
7、228號），本院依簡式審判程序審理判決如下：
    主  文
甲○○竊盜，累犯，處有期徒刑肆月；又駕駛動力交通工具肇事
，致人受傷而逃逸，累犯，處有期徒刑柒月。應執行有期徒刑拾
月。
    事  實
一、甲○○（原名黃志龍，民國86年5月6日更名）前於91年間因
    竊盜、過失傷害案件，經本院以91年度易字第235號各判處
    有期徒刑7月、3月，經臺灣高等法院花蓮分院以92年度上易
    字第124號駁回上訴確定；又於93年間因竊盜案件，經本院
    以94年度東簡字第208號判處有期徒刑5月確定；上開各罪經
    本院以95年度聲字第201號裁定應執行有期徒刑1年6月確定
    ；又於93年間因贓物案件，經本院以94年度東簡字第205號
    判處有期徒刑4月確定，於95年7月23日縮短刑期執行完畢。
    詎猶不知悔改，於96年7月8日晚上10時許，經丁○○同意進
    入其臺東縣臺東市○○路○段843號屋內後，竟基於意圖為自
    己不法所有之犯意，於翌（9）日晚上11時許，先竊取放置
    在該屋3樓丁○○房間內，為丁○○所使用車號P6A-018號重
    型機車之鑰匙後，旋接續以該鑰匙啟動停放於該屋騎樓之上
    開機車（上開機車鑰匙及機車均為丁○○之胞兄謝承志所有
    ）而竊取之，得手後供己代步使用。嗣甲○○於同年月13日
    上午10時許，騎乘上開機車附載不知情之盧富鍵至臺東縣臺
    東市○○街89號，並將上開機車停放於該址前，為警於同日
    晚上8時許在該址巡邏查獲，始悉上情。
二、甲○○另於96年10月8日晚上9時許，無照駕駛車號E7-8499
    號自用小客車（為邱芳琪所使用），沿臺東縣臺東市○○路
    由南向北往中興路方向行駛，嗣於同日晚上9時28分許，行
    經臺東市○○路與更生路交叉路口時，因闖越紅燈、煞車不
    及，不慎與沿臺東市○○路由東向西，因綠燈前行由乙○○○、丙○○2人所騎乘之2輛腳踏車發生擦撞，致乙○○○、
    丙○○2人人車倒地，乙○○○因而受有腰部挫傷，丙○○
    受有頭部、右膝部及兩側大腿等處挫傷之傷害（過失傷害部
    分，業經告訴人丙○○、乙○○○撤回告訴，另由本院為不
    受理判決）。詎甲○○於上開時間、地點，駕駛上開車輛致
    丙○○、乙○○○受傷後，竟未留在現場給予必要救護或為
    其他必要措施，亦未報警處理，基於肇事逃逸之犯意，留下
    受傷倒地之丙○○、乙○○○，加速沿臺東市○○路往四維
    路方向逃離現場。嗣經警循線查獲，始悉上情。
三、案經丁○○、乙○○○、丙○○訴由臺東縣警察局臺東分局
    報告臺灣臺東地方法院檢察署檢察官偵查起訴。
    理  由
一、據以論罪之證據名稱：
（一）被告甲○○於本院準備程序及審理時之自白。
（二）證人即被害人丁○○於警詢及偵訊中之證述；證人即被害
      人丙○○、乙○○○於警詢中之指訴；證人盧富鍵、邱芳
      琪於警詢中之證述。
（三）贓物認領保管單、汽車車籍查詢資料各1份，刑案現場照
      片4張，道路交通事故現場圖、道路交通事故調查報告表
      、被害人丙○○、乙○○○之診斷證明書、舉發違反道路
      交通管理事件通知單（影本）各1紙，道路交通事故照片
      現場照片8張。
（四）綜上各節相互參研，堪認被告上開任意性自白確與事實相
      符，應堪採信。本件事證已臻明確，被告前揭犯行均堪認
      定，應予依法論科。
二、論罪與科刑：
    按刑法第185條之4之肇事逃逸罪，係以處罰肇事後逃逸之駕
    駛人為目的，俾促使駕駛人於肇事後能對被害人即時救護，
    以減少死傷，是該罪之成立祇以行為人有駕駛動力交通工具
    肇事，致人死傷而逃逸之事實為已足，至行為人之肇事原因
    如何，則非所問。核被告上揭所為，係犯刑法第320條第1項
    之普通竊盜罪及同法第185條之4之肇事逃逸罪。又被告基於
    為自己不法所有之同一目的，於同一時、地，接續竊取被害
    人所有之上開機車鑰匙及機車，各行為之獨立性極為薄弱，
    且係侵害同一法益，依一般社會健全觀念，難以強行分開，
    應視為數個舉動之接續施行，合為包括之一行為予以評價，
    為接續犯，屬單純一罪。另按汽車（包括機器腳踏車）駕駛
    人，無駕駛執照駕車、酒醉駕車、吸食毒品或迷幻藥駕車、
    行駛人行道或行經行人穿越道不依規定讓行人優先通行，因
    而致人受傷或死亡，依法應負刑事責任者，加重其刑至二分
    之一，道路交通管理處罰條例第86條第1項固定有明文，惟
    上開應依法加重其刑至2分之1之規定，法條既明定汽車駕駛
    人於一定違規之情形（如無駕駛執照駕車、酒醉駕車）駕駛
    汽車致人傷亡，依法應負刑事責任時，始有適用；換言之，
    即係肇事者在一定之違規情形下，依法應負過失致人於死或
    過失傷害之刑事責任時，始有適用，而刑法第185條之4之肇
    事逃逸罪，其立法意旨係對一般動力交通工具駕駛人肇事致
    人死傷而逃逸之處罰，旨在懲罰肇事逃逸，自無上開道路交
    通管理處罰條例第86條第1項之適用（最高法院92年度臺非
    字第60號判決意旨可參）。本件被告雖係無駕駛執照，駕車
    肇事致被害人受傷而逃逸，惟揆諸前揭說明，本案仍無道路
    交通管理處罰條例第86條第1項規定之適用，附此指明。被
    告有如犯罪事實欄所載論罪科刑執行情形，有卷附臺灣高等
    法院被告前案紀錄表1份可按，其受有期徒刑執行完畢後5年
    以內再故意犯本案法定刑為有期徒刑之罪，均為累犯，應依
    刑法第47條第1項規定各加重其刑。爰審酌被告告正值青壯
    ，不知努力工作以獲取正當報酬，竟恣意竊取他人財物，危
    害社會治安，並對他人造成損害；又被告明知其無駕駛執照
    ，竟仍貿然駕駛自小客車，而於本案車禍肇事後，不僅未立
    即停車查看，亦未給予被害人任何救助或報警處理，反為逃
    避刑責及處罰，猶逕自駕駛自小客車逃離現場，其犯罪手段
    對社會秩序顯有不良之影響，且漠視被害人生命、身體安全
    之心態，誠屬可議；惟念及其事後坦承犯行，犯後態度尚佳
    ，兼衡其竊取財物之價值、犯罪之動機、目的、手段，其生
    活狀況、智識程度等一切情狀，各量處如主文所示之刑，並
    定其應執行之刑。
三、另被訴過失傷害部分，另案於97年7月7日審結。
四、應適用之法條：
    依刑事訴訟法第273條之1第1項、第299條第1項前段、第310
    條之2、第454條，刑法第185條之4、第320條第1項、第47條
    第1項、第51條第5款，刑法施行法第1條之1第1項、第2項前
    段，判決如主文。
本案經檢察官戊○○到庭執行職務
中    華    民    國    97    年    7     月   10     日
                     交通法庭     法  官  盧亨龍
以上正本證明與原本無異。
如不服本判決應於收受本判決後10日內向本院提出上訴書狀；上
訴書狀應敘述具體理由。未敘述上訴理由者，應於上訴期間屆滿
後20日內向本院補提理由書狀（均須按他造當事人之人數附繕本
）。「切勿逕送上級法院」。
告訴人或被害人對於本判決如有不服，請書具不服之理由狀，請
求檢察官上訴者，其上訴期間之計算係以檢察官收受判決正本之
日期為準。
                                  書記官  石佳琪
中    華    民    國    97    年    7     月    14    日
附錄本案論罪科刑法條全文：
刑法第320條第1項
意圖為自己或第三人不法之所有，而竊取他人之動產者，為竊盜
罪，處5年以下有期徒刑、拘役或5百元以下罰金。
刑法第185條之4
駕駛動力交通工具肇事，致人死傷而逃逸者，處6月以上5年以下
有期徒刑。


司法院資訊處製作；財團法人民間司法改革基金會備份。
